臺灣臺南地方法院民事判決　　　　　　　 100年度訴字第62號
原　　　告　蔡文強
訴訟代理人　洪梅芬律師
　　　　　　涂欣成律師
　　　　　　呂蘭蓉律師
複 代理 人　趙建昇
被　　　告　羅啟男
上列當事人間請求履行契約事件，經本院於民國100年4月26日言
詞辯論終結，判決如下：
    主      文
被告應給付原告新臺幣壹佰陸拾萬元，及自民國九十九年十二月
三日起至清償日止，按週年利率百分之五計算之利息。
訴訟費用新臺幣壹萬陸仟捌佰肆拾元由被告負擔。
本判決於原告以新臺幣伍拾參萬元供擔保後，得假執行。但被告
以新臺幣壹佰陸拾萬元為原告預供擔保後，得免為假執行。
    事實及理由
一、按訴狀送達後，原告不得將原訴變更或追加他訴，但擴張或
    減縮應受判決事項之聲明者 ，不在此限。民事訴訟法第255
    條第1項第3款定有明文。本件原告起訴時原聲明請求被告給
    付新臺幣（下同）160萬元及自民國99年12月2日起起至清償
    日止，按週年利率百分之5計算之利息；嗣於訴狀送達後，
    將前開利息起算日變更為99年12月3日，核屬減縮應受判決
    之事項，揆諸前開法條規定，自應准許。
二、原告主張：
  (一)被告於民國99年10月16日晚間11時，駕駛車牌號碼5250－
      US號自小客車搭載原告及訴外人潘清琳，行經臺南縣官田
      鄉湖山村時，因駕駛不當，車子撞及官田鄉湖山村25－7
      號民宅及消防栓，致坐於右後車座之原告受有肝臟撕裂、
      胸部挫傷、左肺挫傷、左側血胸、左肘脫臼、頭部外傷之
      傷害，醫院並發病危通知。嗣被告於99年11月18日就此次
      車禍，與原告達成於99年12月2日前賠償原告新臺幣（下
      同）160萬元之協議，並立下切結書（下稱系爭切結書）
      ，兩造間所簽署之切結書，應屬民法第736條之和解契約
      ，原告自取得和解契約所訂明之權利。惟被告迄今尚未交
      付原告其承諾之賠償金額。
  (二)本件被告前往原告家中與原告家屬協議賠償金時，距車禍
      發生已1個月又2天，被告亦知原告傷勢嚴重，後續醫療復
      原時間漫長，故始簽署系爭切結書，且原告傷勢至今仍未
      痊癒，肝臟及肺臟之傷害仍在，手、頸部關節受損處仍需
      持續復健治療，至今仍無法工作，原本赴美攻讀碩士之計
      畫亦因此停滯；系爭切結書所約定之160萬元，用以賠償
      原告因此所受之損害，包括已支付之醫療費用、後續復健
      醫療費用、勞動力損失、精神慰撫金等，顯然相當，並未
      有顯失公平之處。
  (三)為此，爰聲明求為判決：(一)被告應給付原告160萬元，及
      自民國99年12月3日起至清償日止，按年息百分之5計算之
      利息。(二)願供擔保，請准宣告假執行。
三、被告則以：被告自國立白河商工畢業後，即至軍中服志願役
    士官至今，別無其他工作經驗，亦不曾與他人發生任何糾紛
    或官司，且其家庭成員之學經歷均極單純。本件車禍後，原
    告之母、姊一再以被告職業軍人之身份，要求被告賠償，否
    則將糾眾至被告任職之軍職單位騷擾，並使被告無法繼續擔
    任職業軍人；被告亦因急欲處理本件車禍，而於輕率、無經
    驗、亦無人陪同之情形下，率為約定給付和解金160萬元予
    原告；然原告所受傷害雖非極其輕微，亦非如原告母、姊於
    當時所述之病危情形，且原告現今傷勢大致已痊癒，於檢察
    官調查本件刑事傷害案件之庭期，均能親自到場且無任何後
    遺症，被告既存有急迫處理本件賠償事宜以確保其軍職，亦
    無任何相關經驗，而約定給付之金額確有顯失公平之處，是
    其書立系爭切結書之法律行為應符合民法第74條第1項規定
    而得撤銷該法律行為或減經其給付，是被告依上開規定撤銷
    書立切結書之法律行為，並請求原告提出合乎公平之損害賠
    償數額。並聲明：(一)原告之訴駁回。(二)如受不利判決，請准
    供擔保免為假執行。
四、兩造不爭執事項如下：
  (一)被告於99年10月16日晚間11時，駕駛車牌號碼5250－US號
      自小客車搭載原告及訴外人潘清琳，行經臺南縣官田鄉湖
      山村時，車子撞及官田鄉湖山村25－7號民宅及消防栓，
      致坐於右後車座之原告受有肝臟撕裂、胸部挫傷、左肺挫
      傷、左側血胸、左肘脫臼、頭部外傷之傷害。
  (二)被告於99年11月18日，於原告之住處簽立本院營調字卷第
      14頁切結書（下稱系爭切結書），其內容為：「本人羅啟
      男因10月16號因駕駛不當，造成乘客蔡文強重大傷害（現
      行就醫中）故立此證明願賠償金額壹佰陸拾萬元整，立此
      證明12月2日在（再）交付賠償金」。當時在場者除被告
      外，尚有原告之父母及表姊。
  (三)被告為志願役軍人。
五、本件原告主張被告應履行其簽訂之系爭切結書，給付原告所
    承諾之賠償金；被告則抗辯其係於輕率、急迫、無經驗下簽
    訂系爭切結書，約定給付之金額顯失公平，而依民法第74條
    規定撤銷意思表示。是本件之主要爭執在於：原告是否得依
    民法第74條之規定，撤銷兩造簽訂系爭切結書之法律行為？
    爰分述本院得心證之理由如下：
  (一)按法律行為，係乘他人之急迫、輕率或無經驗，使其為財
      產上之給付或為給付之約定，依當時情形顯失公平者，法
      院得因利害關係人之聲請，撤銷其法律行為或減輕其給付
      。民法第74條第1項定有明文。亦即法院依前開規定撤銷
      法律行為，不僅須行為人有利用他人之急迫、輕率、或無
      經驗，而為法律行為之主觀情事，並須該法律行為有使他
      人為財產上之給付或為給付之約定，依當時情形顯失公平
      之客觀事實，始得因利害關係人之聲請為之（最高法院28
      年度上字第107號判例、最高法院82年度臺上字第496號判
      決意旨參照）。又所謂之輕率，係指行為人對於其行為之
      結果，因不注意或未熟慮，不知其對於自己之意義而言。
      此外，主張有急迫、輕率、或無經驗之情形者，應就其相
      對人明知其係在急迫情形下所為，以及其所為給付或給付
      之約定依當時情形乃顯失公平等情，負舉證責任。
  (二)被告雖以其除軍職外，別無其他工作經驗，因慮及原告家
      屬將至其任職單位滋擾，致其無法繼續擔任軍職，因急欲
      處理本件車禍，而於輕率、無經驗情形下，率為約定給付
      和解金160萬元予原告。惟查。被告為71年1月出生，有戶
      籍謄本1份在卷可參，是其於99年11月18日簽訂系爭切結
      書時，年已28歲，如依被告所述，其於白河商工畢業後即
      任職志願役士官至今，則於簽訂系爭切結書時，已有數年
      之軍職工作經驗，並非無社會經驗之人；又系爭切結書所
      涉情事，僅車禍致傷之賠償一端，尚非複雜，且其契約內
      容明確，衡諸被告之學、經歷，當無不知其簽訂系爭協議
      書之行為所生之效果；又簽訂系爭契約書之日距車禍事發
      ，已有月餘，被告亦自承當時原告已出院（見本院卷第34
      頁），足見簽訂契約當時原告傷勢已趨穩定，自難認被告
      仍處於事故驟發當時之失措狀態，縱被告係為避免其軍職
      因本件車禍紛爭受有影響，始簽署系爭協議書，亦為其衡
      量利害後之決定，自與民法第74條第1項所稱「急迫」有
      間。被告復未提出其他證據以證明有何急迫、輕率或無經
      驗之情形，其所辯自難採憑。況民法第74條第1項所規定
      之撤銷權，須以訴之形式向法院請求為撤銷其行為之形成
      判決，始能發生撤銷之效果，倘僅於給付之訴訴訟中主張
      行使此項撤銷權，以之為攻擊防禦方法，自不生撤銷之效
      力，其法律行為仍不因此而失其效力（最高法院86年度臺
      上字第2521號判決參照）。被告並未另行起訴向法院請求
      撤銷其行為，僅以之為本件之攻擊防禦方法，揆諸前開說
      明，並不生撤銷之效力，其訂立系爭切結書之法律行為仍
      不因此而失其效力。
  (三)綜上所述，原告依系爭切結書之約定，請求被告給付賠償
      金160萬元，及自所約定清償日99年12月2日之翌日即同年
      月3日起至清償日止，按週年利率百分之5計算之遲延利息
      ，為有理由，應予准許。
六、兩造分別陳明願供擔保請准宣告假執行或免為假執行，核均
    無不合，爰分別酌定相當之擔保金額准許之。
七、末按訴訟費用，由敗訴之當事人負擔。法院為終局判決時，
    應依職權為訴訟費用之裁判，民事訴訟法第78條、第87條第
    1項定有明文。查本件訴訟費用為第一審裁判費為16,840元
    ，應由敗訴之被告負擔，爰確定訴訟費用之負擔如主文第二
    項所示。
八、據上論結，本件原告之訴為有理由，依民事訴訟法第78條、
    第87條第1項、第390條第2項、第392條第2項，判決如主文
    。
中    華    民    國   100    年    4     月    29    日
                  民事第三庭  法  官   張玉萱
以上正本證明與原本無異。
如對本判決上訴，須於判決送達後20日內向本院提出上訴狀。如
委任律師提起上訴者，應一併繳納上訴審裁判費。
中    華    民    國   100    年    5     月    3     日
                              書記官   張晶瑩